【裁判字號】    96,訴,4101
【裁判日期】    970416
【裁判案由】    強盜等
【裁判全文】
臺灣板橋地方法院刑事判決              96年度訴字第4101號
公  訴  人  臺灣板橋地方法院檢察署檢察官
被      告  戊○○
指定辯護人  本院公設辯護人丙○○
上列被告因強盜等案件，經檢察官提起公訴（九十六年度偵字第
一七八八七號），本院判決如下：
    主  文
戊○○無罪。
    理  由
一、公訴意旨略以：被告戊○○與告訴人甲○○於網路上交往認
    識，戊○○於民國九十六年三月十六日下午七時許，駕駛自
    小客車至甲○○位於臺北縣泰山鄉○○街五十號二樓之住處
    樓下，竟基於意圖為自己不法所有之犯意，以交付東西予甲○○為由，要求甲○○入坐該自小客車之前，嗣乘甲○○不
    能抗拒之際，強行取走甲○○放置於皮包內之國民身份證件
    得逞。戊○○復於同時、地，基於恐嚇取財之犯意，向甲○○恫稱：「若妳不出借新臺幣（下同）一萬五千元，會對妳
    家不利，讓妳家全家搬走，會弄幾個小弟來家裡亂」等語，
    向甲○○商借一萬五千元，以作為其公司周轉之用，然甲○○向戊○○表示無法借款後，即下車離開；戊○○接續於九
    十六年三月十七日，打電話向甲○○恫稱：「證件在我這邊
    ，要趕快想辦法，不然要拿妳的證件到地下錢莊用」等語，
    使甲○○心生畏懼，而於九十六年三月十八日向其母親乙○○借款五千元，並於當日晚間在其住處樓下將五千元交付予
    戊○○。因認被告涉犯刑法第三百二十八條第一項之強盜罪
    及第三百四十六條第一項之恐嚇取財罪嫌。
二、按犯罪事實應依證據認定之，無證據不得認定犯罪事實；不
    能證明被告犯罪，應諭知無罪之判決，刑事訴訟法第一百五
    十四條第二項、第三百零一條第一項分別定有明文。又認定
    不利於被告之事實，須依積極證據，苟積極證據不足為不利
    於被告事實之認定時，即應為有利於被告之認定，更不必有
    何有利之證據，此經最高法院著有三十年上字第八一六號判
    例可稽。而證人為不利於被告之陳述，為擔保其真實性，非
    別求其他證據，以增強其證明力，殊不足為認定犯罪事實之
    唯一資料，因此須其陳述無瑕疵可指，而就其他方面調查又
    與事實相符始足據為判決之基礎，合先陳明。
三、公訴人認被告涉有刑法第三百二十八條第一項之強盜罪及第
    三百四十六條第一項之恐嚇取財罪嫌，無非係以證人甲○○
    、乙○○於警詢、偵查中之證述，及法務部戶役政連結作業
    系統之告訴人甲○○國民身份證異動資料，為其主要論罪依
    據。惟訊據被告堅決否認有何強盜及恐嚇取財之犯行，辯稱
    ：伊並未搶告訴人甲○○的皮包，亦未搶告訴人皮包裡面的
    身分證，告訴人也沒有坐進伊小客車裡面，伊曾打電話給告
    訴人說要向她借錢一萬元，但是她說他沒有錢，沒有辦法借
    伊，伊並未對告訴人說要把她的身分證拿去地下錢莊借錢，
    告訴人並沒有拿五千元借伊等語。
四、經查：(一)證人即告訴人證稱：「伊住處樓下是一個便利商店
    ，九十六年三月間大約是晚上的時候，被告以電話聯絡叫伊
    下樓，說要下樓當面講，被告就是講借錢的事情，要向伊拿
    一萬五千元，伊下樓後坐上之被告的小客車，被告問說一萬
    五千元有沒有拿到，伊說就只有五千元，伊即直接拿給被告
    五千元，被告並稱，如果伊錢拿不出來的話，就要對伊家人
    不利，並說要帶幾個小弟要去家裡亂，讓伊住不下去。當時
    伊坐在副駕駛座，被告坐在正駕駛座，伊皮包是手提的皮包
    ，勾在右手，被告直接用手拉走伊皮包，被告說等伊錢拿到
    ，再把皮包還伊，之後未再與被告連絡；然告訴人隨後證稱
    ：被告搶皮包當日伊給被告五千元，過了一、二天，被告打
    電話給伊，伊又給了被告五千元，總共給被告一萬元；又辯
    護人再度詰問告訴人時，改口證稱：被告帶走伊的皮包，另
    將其皮包內的健保ＩＣ卡還給告訴人，被告搶皮包當天，告
    訴人尚未交付被告五千元，而是隔了一、二天之後的晚上，
    在告訴人家樓下的便利商店交付五千元，並稱其只給被告五
    千元而已」等語（見本院卷第三十一頁至第四十一頁）。(二)
    另證人即告訴人之母親乙○○證稱：當時告訴人有在涮涮鍋
    店上班，下午五、六點上到晚上十一、二點回來，當日告訴
    人打電話回來給伊說，那個男子要向她拿錢，所以告訴人當
    天才沒有去上班，伊當時在家中，告訴人打電話問伊家裡有
    沒有錢，告訴人有說她被恐嚇，原本告訴人不在家，後來才
    知道告訴人沒有去上班。伊無法確認是否是在庭的被告拿走
    五千元，伊只有看到拿錢的人的背影。」等語（見本院卷第
    四十一頁至第四十七頁）。核以告訴人於審理中證述內容，
    告訴人在檢察官主詰問時先是證稱，總共給被告一萬元；辯
    護人反詰問時，告訴人改口證稱，只給被告五千元等情，就
    其交付予被告金額之多寡在同一審理庭交互詰問中，先後為
    不同之證述，本院無法確認告訴人何次證述為真實。且告訴
    人之母親乙○○證述其當時人在家中，告訴人係自外面電話
    回來，問伊家裡有沒有錢；核與告訴人所證，其當時在家中
    照顧小孩，母親亦在家中，會詢問為何要外出而不得下樓，
    是因被告打電話來而下樓等情，完全不相符合。故告訴人之
    證詞，顯然已有瑕疵，尚難遽行採信。(三)另證人即被告之友
    人丁○○證稱：「被告常常在網路上聊天，被告好像是是在
    二月就認識告訴人，聊天的時候，才知道伊認識告訴人的弟
    弟，且被告有跟告訴人出去過，有一陣子被告心情很不好，
    被告說他跟網友出去後，莫名其妙的警察說被告勒索或是強
    盜，伊就透過告訴人弟弟的朋友的關係，知道告訴人的家，
    就跟被告去告訴人的家裡，碰到告訴人、告訴人的母親（指
    乙○○）和她弟弟，伊向告訴人母親說，被告工作穩定，經
    濟狀況不錯，家裡情形也還可以，不可能去作這種事情」等
    語（見本院卷第六十五頁至第七十三頁）。參以證人丁○○
    所證，其曾與被告前往告訴人住處解釋，此亦為告訴人、告
    訴人母親所是認，倘被告確有向告訴人強盜或恐嚇取財，在
    被告強取財物尚未交還告訴人之際，衡情尚不可能自行前往
    告訴人住處辯駁。故被告所辯，其未搶取告訴人之身分證，
    未強索被告交付金錢乙節，足堪採信。
五、綜上所述，證告訴人之證詞既有如上瑕疵，尚乏其他積極具
    體之證據足以佐證其真實性，公訴人所舉前開證據不足資以
    證明被告有強盜或恐嚇取財之犯行，此外，復查無其他積極
    證據足資證明被告確有強盜或恐嚇取財之犯行，應認其犯罪
    嫌疑尚有不足，揆諸前揭說明，自應為無罪之諭知，以免冤
    抑。
據上論斷，應依刑事訴訟法第三百零一條第一項，判決如主文。
本案經檢察官林俊峰到庭執行職務。
中    華    民    國    97    年    4     月    16    日
                  刑事第九庭審判長法  官  潘  翠  雪
                                  法  官  王  士  珮
                                  法  官  絲  鈺  雲
上列正本證明與原本無異。
如不服本判決，應於送達後十日內敘明上訴理由，向本院提出上
訴狀
                                  書記官  江  文  彬
中    華    民    國    97    年    4     月    16    日


司法院資訊處製作；財團法人民間司法改革基金會備份。
